【裁判字號】    97,上訴,1095
【裁判日期】    970915
【裁判案由】    違反槍砲彈藥刀械管制條例
【裁判全文】
臺灣高等法院高雄分院刑事判決        97年度上訴字第1095號
上  訴  人
即  被  告  甲○○
選任辯護人  鄭國安  律師
            吳麗珠  律師
            蘇佰陞  律師
上列上訴人因違反槍砲彈藥刀械管制條例案件，不服臺灣屏東地
方法院96年度訴字第23號中華民國97年1 月31日第一審判決（起
訴案號：臺灣屏東地方法院檢察署95年度偵字第5633號），提起
上訴，本院判決如下：
    主  文
上訴駁回。
    事  實
一、甲○○於民國（以下同）87年間因違反槍砲彈藥刀械管制條
    例等案件，經台灣屏東地方法院以87年度訴字第328 號判決
    判處應執行有期徒刑5 年7 月，上訴後經本院以87年度上訴
    字第1947號判決駁回確定，於92年7 月17日縮短刑期假釋出
    監，並於94年1 月12日縮刑期滿執行完畢，詎其猶不知悔改
    ，明知有殺傷力之空氣槍，係屬槍砲彈藥刀械管制條例所禁
    止持有之物，非經主管機關許可，不得持有，竟基於持有空
    氣槍之犯意，於95年初某日，先在高雄市○○街之某模型玩
    具工廠，以新臺幣（下同）4,500 元之價格，向姓名、年籍
    不詳之成年男子，購買具有殺傷力之空氣槍1 支（槍枝管制
    編號：高鑑0000000000）及可提供該空氣槍發射動力使用之
    瓦斯鋼瓶5 瓶，旋至不詳地點，持以試射認具殺傷力後，將
    之藏放在其向友人王國義所借住之屏東市○○街116 巷8 弄
    9 號住處客廳電視櫃下，未經許可而持有之，嗣於95年9 月
    4 日20時10分許，為警持搜索票前往上開處所搜索查獲，並
    扣得上開空氣槍1 枝（槍枝管制編號：高鑑0000000000）、
    瓦斯鋼瓶5 瓶（含空瓶1 瓶，全新鋼瓶4 瓶，試射時使用3
    瓶），始知上情。
二、案經屏東縣警察局移送臺灣屏東地方法院檢察署檢察官偵查
    起訴。
    理  由
壹、證據能力部分：
一、按刑事訴訟法第198 條、第208 條所稱之鑑定，乃指於刑事
    訴訟程序中為取得證據資料而由檢察官或法官指定具有特別
    知識經驗之鑑定人、學校、機關或團體，就特定之事物，以
    其專業知識加以分析、實驗而作判斷，以為偵查或審判之參
    考。故而，不論鑑定人或鑑定機關、學校、團體，均應由檢
    察官或法官視具體個案之需要而為選任，始符合刑事訴訟法
    第198 條、第208 條之規範本旨，否則所為鑑定，仍屬於傳
    聞證據。但對於司法警察機關調查中之案件，或有量大或急
    迫之情形，為因應實務之現實需求，認為當然有鑑定之必要
    者，基於檢察一體原則，得由該管檢察長對於轄區內之案件
    ，以事前概括選任鑑定人或囑託鑑定機關（團體）之方式，
    俾便轄區內之司法警察官、司法警察對於調查中之此類案件
    ，得即時送請事前已選任之鑑定人或囑託之鑑定機關（團體
    ）實施鑑定。而臺灣高等法院檢察署檢察長概括選任法務部
    調查局、內政部警政署刑事警察局、高雄縣政府警察局為「
    槍彈有無殺傷力」之鑑定機關（法務部92年9 月1 日法檢字
    第0920035083號函、臺灣高等法院檢察署92年9 月16日檢文
    允字第0921001234號函參照），此為法院審判職務所知悉之
    事實。本件扣案空氣槍、鋼瓶之鑑定（見偵卷第8 至12頁）
    ，由屏東縣警察局送請高雄縣政府警察局鑑定，而高雄縣政
    府警察局為臺灣高等法院檢察署檢察長概括選任鑑定機關，
    所為鑑定結果，自有證據能力。
二、次按鑑定人由審判長、受命法官或檢察官就下列之人選任1
    人或數人充之：(一)就鑑定事項有特別知識經驗者。(二)經政府
    機關委任有鑑定職務者；鑑定之經過及其結果，應命鑑定人
    以言詞或書面報告；法院或檢察官得囑託醫院、學校或其他
    相當之機關、團體為鑑定，或審查他人之鑑定，並準用第20
    3 條至第206 條之1 規定，刑事訴訟法第198 條、第206 條
    第1 項、第208 條第1 項分別定有明文。卷附法務部調查局
    96年8 月15日調科參字第09600349280 號鑑定通知書（見原
    審卷第56至59頁）、內政部警政署刑事警察局96年11月12日
    刑鑑字第0960154525號鑑定函各1 件（見原審卷第66頁），
    乃法院於審判中本於職權分別囑託法務部調查局、內政部警
    政署刑事警察局就扣案之空氣槍是否具殺傷力所為之鑑定，
    依上開規定，為刑事訴訟法第159 條第1 項規定之例外情形
    ，自亦均具證據能力。
貳、實體部分：
一、上開持有扣案之空氣槍之事實，業據上訴人甲○○於警詢、
    原審及本院審理時均坦承不諱（見警卷第3 至5 頁、本院卷
    第83頁反面、第86頁），並有空氣槍1 枝、瓦斯鋼瓶5 瓶（
    含空瓶1 瓶）扣案及查獲照片4 幀在卷可證（見警卷第16至
    19頁、第22至23頁）。而扣案之空氣槍1 枝、瓦斯鋼瓶5 瓶
    （含空瓶1 瓶）經送請高雄縣政府警察局以性能檢驗法、動
    能測試法鑑定結果為：送鑑槍枝1 枝（槍枝管制編號：高鑑
    0000000000），認係仿半自動手槍外型製造之非制式空氣槍
    枝，以小型二氧化碳鋼瓶內氣體為發射動力，可發射直徑約
    4.5mm 彈丸，經實際試射，測得鋼珠（直徑4.5mm 、重3.6
    克）之發射速度分別為141 、139 、139 公尺/ 秒，計算其
    動能分別為3.58、3.48、3.48焦耳，單位面積動能分別為22
    .50 、21.87 、21.87 焦耳/ 平方公分等情，有該警局95年
    9 月19日高縣警鑑字第0950088510號鑑定書1 份及照片7 幀
    在卷可按（見偵卷第8 至12頁）。嗣原審再將扣案之空氣槍
    送請內政部警政署刑事警察局鑑定，結果為：扣案槍枝（槍
    枝管制編號：高鑑0000000000），經本局實際測試結果，數
    值與高雄縣政府警察局試測結果相符，即測得最大單位面積
    動能為22.50 焦耳/ 平方公分，已達穿入人體皮肉層之基準
    ，認具殺傷力等情，有內政部警政署刑事警察局96年11月12
    日刑鑑字第0960154525號鑑定函在卷可憑（見本院卷第66頁
    ）。上開鑑定結果，均係鑑驗機關以其專業知識及精密儀器
    測試後所得之結論，自可憑信，足見上訴人甲○○上開自白
    與事實相符，應可採信。至扣案之空氣槍經又送請法務部調
    查局鑑定結果為：送鑑槍枝經裝填金屬材質球形彈丸8 顆（
    均重0.36公克、直徑4.5mm） 後實際試射，以彈速測定儀於
    槍口前方1 公尺處測得發射彈丸均速每秒約131 公尺，經換
    算發射彈丸單位面積動能約19 .6 焦耳/ 平方公分，未超出
    日本科學警察研究所之研究，發射彈丸單位面積動能達20焦
    耳/ 平方公分即足以進入人體皮肉層等情，固有該局96 年8
    月15日調科參字第09600349280 號鑑定通知書1 件在卷可參
    （見原審卷第56至59頁），然該次鑑定結果與前開高雄縣政
    府警察局、內政部警政署刑事警察局之鑑定結果，認均有殺
    傷力，而法務部調查局鑑定雖認無殺傷力，惟因槍砲彈藥刀
    械管制之主管機關係警察機關，自應以為警察機關之高雄縣
    政府警察局及內政部警政署刑事警察局之鑑定為準，是應認
    本件扣案空氣槍有殺傷力，事證明確，上訴人甲○○無故持
    有扣案空氣槍之犯行已堪認定。
二、核上訴人甲○○所為，係犯槍砲彈藥刀械管制條例第8 條第
    4 項未經許可持有空氣槍之罪。上訴人甲○○前於87年間因
    違反槍砲彈藥刀械管制條例等案件，經台灣屏東地方法院以
    87年度訴字第328 號判決判處應執行有期徒刑5 年7 月，上
    訴後經本院以87年度上訴字第1947號判決駁回確定，於92年
    7 月17日縮短刑期假釋出監，並於94年1 月12日縮刑期滿執
    行完畢，此有臺灣屏東地方法院檢察署刑案資料查註紀錄表
    及臺灣高等法院被告全國前案紀錄表各1 份在卷可按，其受
    徒刑之執行完畢，5 年以內再犯有期徒刑以上之本罪，為累
    犯，應依修正前刑法第47條規定加重其刑。
三、按行為後法律有變更者，適用行為時之法律。但行為後之法
    律有利於行為人者，適用最有利於行為人之法律，刑法第2
    條第1 項定有明文。再按行為後法律有變更者，應將行為時
    之法律與裁判時之法律比較適用最有利於行為人之法律；又
    新舊刑法關於刑之規定，雖同採從輕主義，惟比較時仍應就
    罪刑有關之共犯、未遂犯、連續犯、牽連犯以及累犯加重、
    自首減輕、暨其他法定加減原因、與加減比例等一切情形，
    綜其全部之結果，而為比較，再適用有利於行為人之法律處
    斷，而不得一部割裂分別適用不同之新舊法（最高法院24年
    上字第4634號、29年上字第964 號判例意旨、95年第8 次刑
    事庭會議決議參照）。本件上訴人甲○○行為後，94年2 月
    2 日修正之刑法業已於95年7 月1 日施行，所適用之刑法法
    律有所變更，茲詳述如下：
（一）修正後刑法第33條第5 款規定：「罰金：新臺幣1,000 元
      以上，以百元計算之」，修正前之刑法同條款則規定：「
      罰金：1 元以上」（計算結果為「新臺幣30元」），故依
      修正後之規定，槍砲彈藥刀械管制條例第8 條第4 項法定
      刑中有關罰金刑之下限已經提高，此部分比較新舊法之結
      果，以修正前之規定較為有利於上訴人甲○○。
（二）修正後刑法第47條、第49條關於累犯之規定，以出於故意
      再犯有期徒刑以上之罪者為限，並增訂強制工作免其執行
      或執行完畢後，5 年內故意再犯有期徒刑以上之罪者，以
      累犯論之規定；且刪除「依軍法」受裁判者，不適用累犯
      之規定，以求司法與軍法一致。是以，修正後之累犯範圍
      已有所減縮及擴張，當屬科刑規範事項之變更，應有新、
      舊法比較適用之問題。本件上訴人甲○○於有期徒刑執行
      完畢後5 年內故意再犯本件有期徒刑以上之罪，不論依修
      正前之刑法第47條，或修正後刑法第47條第1 項規定，均
      構成累犯，比較新舊法結果，修正後之規定，對上訴人甲
      ○○並無較有利之情形，自應依其行為時即修正前之規定
      論斷。
（三）修正前刑法第42條第2 項前段規定：「易服勞役以1 元以
      上3 元以下折算1 日」，又被告行為時之易服勞役折算標
      準，依修正前罰金罰鍰提高標準條例第2 條前段規定，就
      其原定數額提高為100 倍折算1 日，則本件上訴人甲○○
      行為時之易服勞役折算標準，應以銀元300 元折算1 日，
      即新臺幣900 元折算1 日。惟修正後刑法第42條第3 項前
      段規定：「易服勞役以新臺幣1 仟元、2 仟元或3 仟元折
      算1 日」。比較修正前後之易服勞役折算標準，以修正後
      之刑法第42條第3 項規定，較有利於上訴人甲○○，此部
      分自應依修正後之規定諭知。
    經綜合比較結果，認本件論罪科刑部分所適用之刑法規定，
    依刑法第2 條第1 項前段規定，應適用有利於上訴人甲○○
    行為時之刑法第33條、第47條規定處斷。至有關易服勞役之
    易刑處分部分，係於論罪科刑後始應決定之事項，依上開判
    例、決議意旨，無一體適用之必要，惟應依比較新舊法之結
    果，此部分適用較有利於行為人之修正後刑法第42條第3 項
    規定，諭知易服勞役之折算標準。
四、原審適用槍砲彈藥刀械管制條例第8 條第4 項，刑法第2 條
    第1 項前段、第11條前段、第47條（修正前）、第42條第3
    項、第38條第1 項第1 款、第2 款規定，並審酌上訴人甲○
    ○素行非佳，前於87年間因違反槍砲彈藥刀械管制條例罪經
    判刑，又再犯本件未經許可持有空氣槍罪，對社會治安具有
    威脅性，惟念其持有期間不長，亦未持之犯案，且犯後坦承
    犯行，已具悔意之犯後態度，其係高職畢業，智識程度尚可
    ，家庭經濟狀況小康，生活狀況不差等一切情狀，量處有期
    徒刑有期徒刑3 年6 月，併科罰金新臺幣5 萬元，並諭知罰
    金如易服勞役，以新臺幣2 千元折算1 日。扣案之具殺傷力
    之空氣槍1 枝（槍枝管制編號：高鑑0000000000，送驗結果
    業如前述），為違禁物，應依刑法第38條第1 項第1 款規定
    宣告沒收；另扣案小型二氧化碳鋼瓶1 瓶（原扣案5 瓶，含
    全新鋼瓶4 瓶、空瓶1 瓶，惟試射時已使用3 瓶），係上訴
    人甲○○所有供該空氣槍發射動力使用之物，業據上訴人甲
    ○○陳明在卷，並有前開槍彈鑑定書可憑，併依刑法第38條
    第1 項第2 款規定宣告沒收。並說明另扣案小型二氧化碳鋼
    瓶4 瓶（含扣案之空瓶1 瓶及測試時使用之3 瓶)， 既已使
    用殆盡，已喪失其效用，亦非屬違禁物，其未沒收諭知之理
    由。經核原判決認事用法並無不合，量刑亦屬適當，上訴人
    甲○○上訴否認犯罪，為無理由，應予駁回。
據上論結，應依刑事訴訟法第368 條，判決如主文。
本案經檢察官許美女到庭執行職務。
中    華    民    國    97    年    9     月    15    日
                    刑事第六庭    審判長法  官  王憲義
                                        法  官  邱永貴
                                        法  官  張盛喜
以上正本證明與原本無異。
如不服本判決應於收受本判決後10日內向本院提出上訴書狀，其
未敘述上訴理由者，並得於提起上訴後10日內向本院補提理由書
狀（均須按他造當事人之人數附繕本）「切勿逕送上級法院」。
中    華    民    國    97    年    9     月    15    日
                                        書記官  黃一秋
附錄本件判決論罪科刑法條：
槍砲彈藥刀械管制條例第8 條：
未經許可，製造、販賣或運輸鋼筆槍、瓦斯槍、麻醉槍、獵槍、
空氣槍或第4 條第1 項第1 款所定其他可發射金屬或子彈具有殺
傷力之各式槍砲者，處無期徒刑或5 年以上有期徒刑，併科新臺
幣1 千萬元以下罰金。
未經許可，轉讓、出租或出借前項所列槍枝者，處5 年以上有期
徒刑，併科新臺幣1 千萬元以下罰金。
意圖供自己或他人犯罪之用，而犯前二項之罪者，處無期徒刑或
7 年以上有期徒刑，併科新臺幣1 千萬元以下罰金。
未經許可，持有、寄藏或意圖販賣而陳列第 1 項所列槍枝者，處
3 年以上10年以下有期徒刑，併科新臺幣700 萬元以下罰金。
第1 項至第3 項之未遂犯罰之。


司法院資訊處製作；財團法人民間司法改革基金會備份。
